臺灣臺中地方法院刑事判決
110年度易緝字第88號
公  訴  人  臺灣臺中地方檢察署檢察官
被      告  王志銘



                    （另案於法務部○○○○○○○○○○○執行中）
上列被告因詐欺等案件，經檢察官提起公訴（109年度偵緝字第7
65號），被告就被訴事實為有罪之陳述，經本院告知簡式審判程
序意旨，並聽取檢察官及被告之意見後，本院合議庭裁定由受命
法官獨任改依簡式審判程序審理，判決如下：
    主    文
王志銘犯如附表「主文」欄所示之罪，各處如附表「主文」欄所
示之刑及沒收。有期徒刑得易科罰金部分，應執行有期徒刑陸月
，如易科罰金，以新臺幣壹仟元折算壹日。
    犯罪事實
一、王志銘明知其經濟狀況不佳、有負債而無法清償，且其奶奶
    於民國105年10月間尚未死亡，竟各意圖為自己不法之所有
    ，基於詐欺取財之犯意，分別為下列行為：
　㈠於105年10月20日某時，在其任職之臺中市○區○○路0段000號
    之鑰匙店，向其雇主鄭勝紘佯稱：奶奶過世，沒有錢處理後
    事，欲借款云云，致鄭勝紘陷於錯誤，交付新臺幣（下同）
    5萬元與王志銘，王志銘則簽發票面金額5萬元之本票1張交
    與鄭勝紘。
　㈡於105年10月26日某時，在上址鑰匙店，向鄭勝紘佯稱：錢不
    足供後續法會使用，欲借款云云，致鄭勝紘陷於錯誤，交付
    5萬元與王志銘，由王志銘另簽發票面金額10萬元之本票1張
    後，撕毀先前簽發之5萬元本票並交還之。
二、王志銘另意圖為自己不法之所有，基於侵入住宅竊盜之犯意
    ，於106年3月21日下午3時30分許，趁鄭勝紘外出期間，開
    啟鄭勝紘位於上址鎖匙店2樓之住所大門後進入房間內，徒
    手竊取鄭勝紘所有之金項鍊1條，得手後離去，並變賣取得1
    2萬8,650元，已花用殆盡。嗣鄭勝紘察覺遭竊，經王志銘坦
    認前情，乃偕同王志銘返回其位於臺南市○○區○○街000巷0弄
    00號住所，進而得知前揭受騙之事。
三、案經鄭勝紘告訴臺灣臺中地方檢察署檢察官偵查起訴。
    理    由
一、本案被告王志銘被訴詐欺等一案，為死刑、無期徒刑、最輕
    本刑為3年以上有期徒刑之罪或高等法院管轄第一審案件以
    外之案件，且被告於本院準備程序中就被訴事實為有罪之陳
    述，經本院告知簡式審判程序之旨，並聽取檢察官及被告之
    意見後，認無不得或不宜改依簡式審判程序進行之情形，爰
    依刑事訴訟法第273條之1第1項規定進行簡式審判程序，是
    本案之證據調查，依刑事訴訟法第273條之2規定，不受同法
    第159條第1項、第161條之2、第161條之3、第163條之1及第
    164條至第170條規定之限制。
二、上揭犯罪事實，業據被告於本院準備程序及審理時坦承不諱
    ，核與告訴人鄭勝紘於偵查及本院準備程序中之指述（見偵
    字卷第27-28頁，偵緝字卷第101-102頁，本院易字卷第37頁
    ）相符，亦有本票影本、被告書寫之自白書及現場照片附卷
    可稽（見偵字卷第6-7頁、第30-31頁），足認被告所為任意
    性自白均與事實相符，堪信屬實。是本案事證業已明確，被
    告犯行均堪認定，應依法論科。
三、論罪科刑
　㈠按行為後法律有變更者，適用行為時之法律，但行為後之法
    律有利於行為人者，適用最有利於行為人之法律，刑法第2
    條第1項定有明文。查被告行為後，刑法第321條第1項規定
    業經修正，於108年5月29日公布，於同年月31日施行。修正
    前刑法第321條第1項第1款原規定：「犯竊盜罪而有侵入住
    宅或有人居住之建築物、船艦或隱匿其內犯之之情形，處6
    月以上、5年以下有期徒刑，得併科新臺幣10萬元以下罰金
    」；修正後刑法第321條第1項第1款則規定：「犯前條（第3
    20條）第1項、第2項之罪而有侵入住宅或有人居住之建築物
    、船艦或隱匿其內犯之之情形，處6月以上5年以下有期徒刑
    ，得併科50萬元以下罰金」，經比較新舊法之結果，修正後
    之新法並未較有利於被告，依首揭規定，應適用被告行為時
    之舊法即修正前刑法第321條第1項第1款規定。
　㈡核被告就犯罪事實一各次所為，均係犯刑法第339條第1項之
    詐欺取財罪；就犯罪事實二所為，係犯修正前刑法第321條
    第1項第1款之侵入住宅竊盜罪。
　㈢被告為部分償還個人負債8萬元，起意向告訴人詐取5萬元，
    嗣因債權人請求清償，再行起意再向告訴人詐取5萬元予以
    還清，並將餘款供己花用等情，業據被告於本院審理時供述
    明確（見本院易緝字卷第193頁），足徵被告2次詐欺取財犯
    行之犯意萌生與行為著手時間顯有區隔，其所犯2次詐欺取
    財罪、1次竊盜罪間，犯意各別，行為互殊，應分論併罰。
　㈣被告前因不能安全駕駛案件，經臺灣臺南地方法院以103年度
    交簡字第1439號判決判處有期徒刑2月確定，於104年1月19
    日徒刑易科罰金而執行完畢等情，有臺灣高等法院被告前案
    紀錄表在卷足參（見本院易緝字卷第119-123頁），其於徒
    刑執行完畢後5年內，分別故意再犯本案各有期徒刑以上之
    罪，均為累犯；復考量被告於前案執行完畢後3年內再犯本
    案各次犯行，均屬故意犯罪，且依本案犯罪情節，尚無司法
    院大法官釋字第775號解釋所指倘加重其法定最低度刑，可
    能使被告所受刑罰超過其應負擔罪責之疑慮，故就被告所犯
    3罪，均依刑法第47條第1項規定，加重其刑。
四、爰以行為人之責任為基礎，審酌被告正值青壯，欠缺尊重他
    人財產權與社會秩序之觀念，不思以正途賺取金錢，因一己
    償債需求即為本案詐欺取財、侵入住宅竊盜犯行，使告訴人
    受有金額非微之財產損害，破壞人際間信任關係，且影響告
    訴人之居住安寧，又被告犯後雖坦認犯行，惟於本案偵審期
    間屢稱願賠償告訴人，卻無任何作為，迄今未彌補告訴人所
    受損害，誠屬可議，兼衡被告自陳高職畢業、先前從事水電
    工作、經濟狀況貧窮、無需其扶養或照顧之人、健康狀況尚
    可（見本院易緝字卷第195頁）等一切情狀，分別量處如附
    表所示之刑，併就得易科罰金部分諭知其折算標準。復考量
    數罪併罰之恤刑性質與罪刑相當原則，被告所犯2次詐欺取
    財罪間，犯罪類型、罪質、目的、手段、法益侵害結果均相
    似，侵害同1人之財產法益，犯罪時間相隔非久，犯罪地點
    同一等情，就有期徒刑得易科罰金部分，定其應執行如主文
    所示之刑，併諭知易科罰金之折算標準。
五、按犯罪所得，屬於犯罪行為人者，沒收之，並於全部或一部
    不能沒收或不宜執行沒收時，追徵其價額；第1項及第2項之
    犯罪所得，包括違法行為所得、其變得之物或財產上利益及
    其孳息，刑法第38條之1第1項前段、第3項、第4項分別定有
    明文，旨在於徹底剝奪犯罪行為人之犯罪所得，使其不能坐
    享犯罪成果，杜絕犯罪誘因；所稱「其變得之物」，係指犯
    罪與利得之間，因介入其他法律或事實行為而欠缺直接關聯
    性之「間接利得」，包括因運用而得之財產及以利得換得之
    替代物（最高法院109年度台上字第285號判決意旨參照）。
    經查：
　㈠被告因實行如犯罪事實欄一所載2次詐欺取財犯行，各取得之
    5萬元，應屬其各次詐欺之犯罪所得，均未扣案，依刑法第3
    8條之1第1項前段、第3項規定，於其所犯各罪刑項下宣告沒
    收，於全部或一部不能沒收或不宜執行沒收時，追徵其價額
    。
　㈡被告於本院訊問時供稱：伊竊得告訴人所有之金項鍊後將該
    物變賣，賣得12萬8,650元。伊賣得的錢已經花光等語（見
    本院易緝字卷第47頁），顯見被告為如犯罪事實欄二所載侵
    入住宅竊盜犯行所得之財物本體已變賣成現款而不存在，該
    12萬8,650元應係其以犯罪所得換取之間接利得，依刑法第3
    8條之1第1項前段、第3項、第4項之規定，就被告上開變賣
    金項鍊取得之價款，於其該部分罪刑項下宣告沒收，於全部
    或一部不能沒收或不宜執行沒收時，追徵其價額。
據上論斷，依刑事訴訟法第273條之1第1項、第299條第1項前段
，刑法第2條第1項前段，修正前刑法第321條第1項第1款，刑法
第339條第1項、第47條第1項、第41條第1項前段、第51條第5款
、第38條之1第1項前段、第3項、第4項，刑法施行法第1條之1第
1項，判決如主文。
本案經檢察官顏偉哲提起公訴，檢察官藍獻榮、林明誼到庭執行
職務。
中　　華　　民　　國　  110 　年　 　12 　月　　 14 　日
　　　　　　　　　刑事第十五庭  法　官 鄭咏欣 
以上正本證明與原本無異。
如不服本判決應於收受送達後20日內向本院提出上訴書狀，並應
敘述具體理由；其未敘述上訴之理由者，應於上訴期間屆滿後20
日內向本院補提理由書（均須按他造當事人之人數附繕本）「切
勿逕送上級法院」。
告訴人或被害人如不服判決，應備理由具狀向檢察官請求上訴，
上訴期間之計算，以檢察官收受判決正本之日起算。
                               書記官 施佑諭      
中　　華　　民　　國　  110   年　　12    月　 　14　日 

附錄本案論罪科刑法條：
修正前中華民國刑法第321條
犯竊盜罪而有下列情形之一者，處六月以上、五年以下有期徒刑
，得併科新臺幣十萬元以下罰金：
一、侵入住宅或有人居住之建築物、船艦或隱匿其內而犯之者。
二、毀越門扇、牆垣或其他安全設備而犯之者。
三、攜帶兇器而犯之者。
四、結夥三人以上而犯之者。
五、乘火災、水災或其他災害之際而犯之者。
六、在車站、埠頭、航空站或其他供水、陸、空公眾運輸之舟、
    車、航空機內而犯之者。
前項之未遂犯罰之。

中華民國刑法第339條
意圖為自己或第三人不法之所有，以詐術使人將本人或第三人之
物交付者，處五年以下有期徒刑、拘役或科或併科五十萬元以下
罰金。
以前項方法得財產上不法之利益或使第三人得之者，亦同。
前二項之未遂犯罰之。

附表
編號 事實 主文 1 犯罪事實一、㈠ 王志銘犯詐欺取財罪，累犯，處有期徒刑肆月，如易科罰金，以新臺幣壹仟元折算壹日。未扣案之犯罪所得新臺幣伍萬元沒收，於全部或一部不能沒收或不宜執行沒收時，追徵其價額。 2 犯罪事實一、㈡ 王志銘犯詐欺取財罪，累犯，處有期徒刑肆月，如易科罰金，以新臺幣壹仟元折算壹日。未扣案之犯罪所得新臺幣伍萬元沒收，於全部或一部不能沒收或不宜執行沒收時，追徵其價額。 3 犯罪事實二 王志銘犯侵入住宅竊盜罪，累犯，處有期徒刑玖月。未扣案之犯罪所得新臺幣拾貳萬捌仟陸佰伍拾元沒收，於全部或一部不能沒收或不宜執行沒收時，追徵其價額。